臺灣臺中地方法院刑事判決
111年度金訴字第500號
公  訴  人  臺灣臺中地方檢察署檢察官
被      告  閔俊賢




上列被告因詐欺等案件，經檢察官追加起訴（111年度偵字第908
9號），被告於準備程序進行中，就被訴事實為有罪之陳述，經
告以簡式審判之旨，並聽取當事人意見後，本院合議庭裁定由受
命法官獨任進行簡式審判程序，判決如下：
    主    文
閔俊賢犯三人以上共同詐欺取財罪，處有期徒刑壹年壹月。
    犯罪事實
一、閔俊賢自民國110年1月上旬起，加入暱稱「Rich」、「Vivi
    an Lin」等真實姓名年籍均不詳成年人所發起具有持續性、
    牟利性、結構性犯罪組織之詐欺集團（以下稱本案詐欺集團
    ，涉犯參與犯罪組織罪嫌之部分，業經本院判處罪刑，非本
    案起訴範圍），擔任收簿手之工作【如每成功收購1本存摺
    ，將可獲新臺幣（下同）2000元至3000元不等之報酬】。於
    110年1月下旬起，閔俊賢在網路臉書（FACEBOOK）社群軟體
    以「租課本」為暗語，刊登公開徵求金融存摺及提款卡之廣
    告。嗣經游偉誠（其涉嫌詐欺罪嫌部分，另經臺灣臺中地方
    檢察署檢察官以111年度偵字第1444號提起公訴）瀏覽後即
    於110年2月間，將其名下之合作金庫商業銀行大里分行帳號
    0000000000000號之存摺、提款卡，在臺中市中區第一廣場
    旁之全家便利商店交予閔俊賢使用，並約定提供1個金融帳
    戶，每日可領2000元之報酬。嗣閔俊賢及其所屬之詐欺集團
    成員取得上開合作金庫銀行帳戶資料後，即與其他詐欺集團
    成員，共同意圖為自己不法所有，基於詐欺取財與違反洗錢
    防制法等犯意聯絡，於110年1、2月間，以臉書暱稱「岳承
    卓」名義與劉玉萍聯繫，並佯稱要出售在大陸地區房產需要
    用錢云云，致劉玉萍陷於錯誤，依指示於110年2月22日14時
    4分許，匯款5萬元至上開合作金庫銀行帳戶內，隨即遭轉帳
    一空。嗣劉玉萍查覺有異，始知受騙，報警處理，始循線查
    獲上情。
二、案經臺灣臺中地方檢察署檢察官簽分偵查起訴。
    理    由
一、本件被告閔俊賢所犯為死刑、無期徒刑、最輕本刑為3年以
    上有期徒刑以外之罪，亦非屬高等法院管轄之第一審案件，
    其於準備程序進行中，先就被訴事實為有罪之陳述，經法官
    告知簡式審判程序之旨，並聽取公訴檢察官之意見後，依刑
    事訴訟法第273條之1第1項、第273條之2等規定，裁定進行
    簡式審判程序，且不受同法第159 條第1 項、第161 條之2 
    、第161 條之3 、第163 條之1 及第164 條至第170 條所規
    定證據能力認定及調查方式之限制，合先敘明。
二、上開犯罪事實，業據被告於警詢、偵訊及本院準備程序及審
    理時均坦承不諱（見偵字第9089號卷第35至46、49至53、89
    至91頁、本院卷第49至52、55至61頁），核與證人游偉誠於
    警詢、偵訊（見偵字第9089號卷第79至83頁、偵字第1444號
    卷第25至31、83至90、95至96頁）、證人即告訴人劉玉萍於
    警詢之證述（見偵字第1444號卷第33至37頁）情節大致相符
    ，並有內政部警政署反詐騙諮詢專線紀錄表（見偵字第1444
    號卷第39至40頁）、屏東縣政府警察局里港分局高樹分駐所
    受理詐騙帳戶通報警示簡便格式表（見偵字第1444號卷第41
    頁）、金融機構聯防機制通報單（見偵字第1444號卷第43頁
    ）、郵政跨行匯款申請書（見偵字第1444號卷第57頁）、游
    偉誠合作金庫商業銀行大里分行帳號000-0000000000000號
    帳戶交易明細及開戶資料（見偵字第1444號卷第45至55頁）
    各1份、與詐欺集團成員之LINE對話紀錄截圖1張（見偵字第
    1444號卷第59頁）在卷可稽。足認被告前揭任意性之自白與
    事實相符，堪以採信。綜上所述，本案事證明確，被告犯行
    堪以認定，應依法論科。
三、論罪科刑：
　㈠核被告所為，係犯刑法第339條之4第1項第2款之三人以上
    共同犯詐欺取財罪與洗錢防制法第14條第1項之一般洗錢罪
    。至追加起訴意旨雖認被告係犯刑法第339條之4第1項第2款
    、第3款之三人以上共同以網際網路詐欺取財罪，惟本案詐
    欺集團成員係以社群軟體臉書、LINE與告訴人聯繫、施以詐
    術，尚無以網際網路對公眾散布而犯詐欺等情，難認合於刑
    法第339條之4第1項第3款之加重要件，此部分業經檢察官當
    庭更正刪除（見本院卷第50頁），附此敘明。
  ㈡本案詐欺集團內部係以階段分工合作之方式對告訴人行騙，
    被告雖未親自實施詐術，且對於詐欺集團之成員確切身分與
    分擔之犯罪未必認識，然其係基於正犯之犯意而共同參與本
    案犯行等情，業已認定如上，是被告與暱稱「Rich」、「Vi
    vian Lin」等姓名、年籍不詳之成員間，具有犯意聯絡及行
    為分擔，均為共同正犯。
  ㈢被告就本件所示犯行，係一行為同時觸犯三人以上共同犯詐
    欺取財罪及一般洗錢罪，係出於同一決意而為，其時間、地
    點密接，應評價為一行為，為一行為觸犯數罪名之想像競合
    犯，是應依刑法第55條前段之規定，從一重之三人以上共同
    犯詐欺取財罪處斷。
  ㈣按想像競合犯之處斷刑，本質上係「刑之合併」。其所謂從
    一重處斷，乃將想像競合犯組成之評價上數罪，合併為科刑
    一罪，其所對應之刑罰，亦合併其評價上數罪之數法定刑，
    而為一個處斷刑。易言之，想像競合犯侵害數法益者皆成立
    犯罪，論罪時必須輕、重罪併舉論述，同時宣告所犯各罪名
    ，包括各罪有無加重、減免其刑之情形，亦應說明論列，量
    刑時併衡酌輕罪部分量刑事由，評價始為充足，然後依刑法
    第55條前段規定「從一重處斷」，非謂對於其餘各罪可置而
    不論。因此，法院決定處斷刑時，雖以其中最重罪名之法定
    刑，做為裁量之準據，惟於裁量其輕重時，仍應將輕罪合併
    評價在內（最高法院108年度台上字第4405、4408號刑事判
    決參照）。又按洗錢防制法第16條第2項：「犯前二條之罪
    ，在偵查或審判中自白者，減輕其刑。」被告於本院準備程
    序及審理時已坦認犯行，合於洗錢防制法第16條第2項之規
    定，原應依上開規定減輕其刑，雖其所犯一般洗錢罪屬想像
    競合犯中之輕罪，惟本院於後述量刑時仍當一併衡酌該部分
    減輕其刑事由，附此說明。
　㈤爰以行為人之責任為基礎，審酌被告年輕力壯，不思循正當
    途徑賺取財物，竟因缺錢花用而受集團成員指示參與詐欺及
    洗錢行為而助長犯罪，嚴重危害社會治安，致告訴人受有財
    產損害，犯罪情節及所生危害非輕，所為實應予非難；兼衡
    被告於本案詐欺集團內擔負之角色與分工均非屬核心，及被
    告坦承犯行，惟未與告訴人和解或賠償損害之犯後態度；參
    以被告之素行、告訴人所受損害、被告自陳為高職肄業之智
    識程度、之前從事油漆工、月薪約3萬元、扶養外婆等家庭
    生活及經濟狀況（詳見本院卷第60頁），並考量被告就一般
    洗錢犯行，已符合相關自白減刑規定，量處如主文所示之刑
    。
四、沒收部分：
　㈠按犯罪所得，屬於犯罪行為人者，沒收之。但有特別規定者
    ，依其規定；前二項之沒收，於全部或一部不能沒收或不宜
    執行沒收時，追徵其價額。刑法第38條之1第1項、第3項分
    別定有明文。次按有關共同正犯犯罪所得之沒收、追繳或追
    徵，應就各人所分得者為之；又所謂各人「所分得」，係指
    各人「對犯罪所得有事實上之處分權限」，法院應視具體個
    案之實際情形而為認定：倘若共同正犯各成員內部間，對於
    不法利得分配明確時，固應依各人實際分配所得沒收；然若
    共同正犯成員對不法所得並無處分權限，其他成員亦無事實
    上之共同處分權限者，自不予諭知沒收；至共同正犯各成員
    對於不法利得享有共同處分權限時，則應負共同沒收之責（
    最高法院104年度台上字第3937號判決意旨參照）。
　㈡查被告犯本案之報酬為2500元，係以收購、提供游偉誠上開
    帳戶之存摺、提款卡計之等情，業據被告自承在卷（見本院
    卷第59頁）。而本院110年度金訴字第358號判決，業已沒收
    、追徵被告因收購、提供游偉誠上開帳戶之存摺、提款卡，
    取得之犯罪所得2500元（見該判決四、㈡），有本院110年度
    金訴字第358號判決列印資料在卷可稽（見本院卷第39至45
    頁），本案爰不重複宣告沒收。至本案告訴人匯入游偉誠上
    開帳戶之款項，雖屬本案之犯罪所得，然本案尚無積極證據
    可認定被告對該不法所得有何處分權限或事實上之共同處分
    權限，爰不予宣告沒收。
據上論斷，應依刑事訴訟法第273條之1第1項、第299條第1項前
段，洗錢防制法第14條第1項，刑法第11條、第28條、第339條之
4第1項第2款、第55條，刑法施行法第1條之1第1項，判決如主文
。
本案經檢察官廖志國追加起訴，檢察官陳怡廷到庭執行職務。
中　　華　　民　　國　　111 　年　　5 　　月　　23　　日
                  刑事第十一庭  法  官  蔡汎沂
以上正本證明與原本無異。
如不服本判決應於收受送達後20日內向本院提出上訴書狀，並應
敘述具體理由；其未敘述上訴之理由者，應於上訴期間屆滿後20
日內向本院補提理由書（均須按他造當事人之人數附繕本）「切
勿逕送上級法院」。
告訴人或被害人如不服判決，應備理由具狀向檢察官請求上訴，
上訴期間之計算，以檢察官收受判決正本之日起算。
　　　                        　書記官   黃筠婷
中　　華　　民　　國　　111 　年　　5 　　月　　23　　日
附錄論罪科刑法條:
中華民國刑法第339條之4
犯第 339 條詐欺罪而有下列情形之一者，處 1 年以上 7 年以
下有期徒刑，得併科 1 百萬元以下罰金：
一、冒用政府機關或公務員名義犯之。
二、三人以上共同犯之。
三、以廣播電視、電子通訊、網際網路或其他媒體等傳播工具，
    對公眾散布而犯之。
前項之未遂犯罰之。
洗錢防制法第14條
有第二條各款所列洗錢行為者，處 7 年以下有期徒刑，併科新
臺幣 5 百萬元以下罰金。
前項之未遂犯罰之。
前二項情形，不得科以超過其特定犯罪所定最重本刑之刑。